【裁判字號】    92,訴,477
【裁判日期】    920624
【裁判案由】    偽造文書等
【裁判全文】
臺灣臺南地方法院刑事判決                          九十二年度訴字第四七七號
    公  訴  人  臺灣台南地方法院檢察署檢察官
    被      告  丙○○
                己○○
     右  一  人 彭大勇
     選任辯護人 林士龍
右列被告等因偽造文書案件，經檢察官提起公訴（九十一年度偵字第一一四四五、一
二○八○號），本院判決如左：
    主  文
丙○○共同連續行使偽造私文書，足以生損害於公眾及他人，處有期徒刑壹年，緩刑
肆年。八十九年五月二十二日借據上偽造「戊○○○」之署押壹枚；八十九年五月二
十日、八十九年八月三日印鑑登記申請書、委任書上「戊○○○」之署押及其上之印
文各壹枚；八十九年五月二十三日、六月八日、八月二十四日土地登記申請書、抵押
權設定契約書上「戊○○○」之印文各伍枚均沒收。
己○○共同連續行使偽造私文書，足以生損害於公眾及他人，處有期徒刑拾月，緩刑
參年。八十九年五月二十日、八十九年八月三日印鑑登記申請書、委任書上「戊○○○」之署押及其上之印文各壹枚；八十九年五月二十三日、六月八日、八月二十四日
土地登記申請書、抵押權設定契約書上「戊○○○」之印文各伍枚均沒收。
    事  實
一、丙○○於民國（下同）八十九年三月間因急需用款，徵得其友人己○○之同意，
    由己○○提供所保管之與其母戊○○○共有（持分各為二分之一）坐落臺南市○
    區○○○段六五三之一六六土地及其上建物即門牌號碼臺南市○○路○段一五五
    巷十九號房屋所有權狀給丙○○，就己○○之持分二分之一部分，設定抵押權予
    丁○○，並於八十九年三月十七日向丁○○借得新台幣（下同）一百萬元。惟至
    同年五月間，丙○○仍需款周轉，欲再向丁○○借款周轉，乃要求己○○提供戊○○○所有上開房地持分部分設定抵押權予丁○○，擔保借錢，己○○應允之，
    與丙○○謀議，而未經戊○○○之同意，先由己○○於同年五月二十日，持其保
    管之戊○○○之印鑑章前往臺南縣麻豆鎮戶政事務所，盜用戊○○○之印鑑章及
    偽簽戊○○○之署押，而偽造戊○○○名義出具之「委託書」及「印鑑登記證明
    申請書」，再連同戊○○○之印鑑章，向該戶政事務所申請戊○○○之印鑑證明
    ，致使該戶政事務所不知情之承辦公務員，將此不實之事項登載於職務上所掌管
    之公文書，並據以發給「戊○○○」之印鑑證明三份，致生損害該戶政事務所核
    發印鑑證明之正確性及戊○○○之權益。後己○○將該份印鑑證明連同上揭地號
    房地所有權狀交予丙○○，再由丙○○委託不知情之代書乙○○盜用戊○○○之
    印章，蓋用於土地登記申請書及土地建築改良物抵押權設定契約書之「義務人兼
    債務人欄」內，以偽造各上開文書，連同上開印鑑證明等文件，於同年五月二十
    二日持向臺南市東南地政事務所辦理抵押權設立登記，而將戊○○○所有上開房
    地持分部分設定擔保五十萬元債權之抵押權予丁○○，致使該地政事務所不知情
    之承辦公務員將此不實之事項，登載於職務上所掌管之公文書，丙○○、己○○
    因而向丁○○借得五十萬元，致生損害於該地政務所對地政管理之正確性及戊○○○之權益。惟是（二十二）日丁○○向丙○○要求，尚須由戊○○○出具五十
    萬元之借據，丙○○竟於該（二十二）日，在臺南市○○路其美容院內，偽簽戊○○○之署押而偽造戊○○○名義出具之借據一紙，於同日晚上，拿至麻豆鎮交
    予丁○○收執，致生損害於戊○○○之權益。
二、同年六月間，丙○○仍需用款，為向丁○○借款周轉，再與己○○復基於概括之
    犯意聯絡，由己○○提供其保管之戊○○○所有之坐落臺南縣麻豆鎮○○段一一
    三七號土地及其上建物即門牌號碼麻豆鎮○○里○○○路一七二之六號房屋之所
    有權狀予丙○○，再由丙○○委由不知情之代書劉秀緞盜用戊○○○之印鑑章，
    蓋用於土地登記申請書及土地建築改良物抵押權設定契約書之「義務人兼債務人
    欄」內，以偽造同年六月八日書立之各上開文書，再於同年六月九日持至臺南縣
    麻豆地政事務所代辦設定抵押權予丁○○，以擔保借款八十萬元，致使該地政事
    務所不知情之承辦公務員將此不實之事項，登載於職務上所掌管之公文書，並於
    同年六月十二日完成登記，致生損害於該地政事務所對地政管理之正確性及戊○○○之權益。
三、同年八月間，丙○○仍急需用錢，為向丁○○再借款周轉，與己○○再基於概括
    犯意聯絡，未經戊○○○之同意，由己○○於同年八月三日，持其保管之戊○○○之印鑑章至臺南縣麻豆鎮戶政事務所，盜用戊○○○之印鑑章及偽簽戊○○○
    之署押，而偽造戊○○○名義出具之「委託書」及「印鑑登記證明申請書」，再
    連同戊○○○之印鑑章，向該戶政事務所申請戊○○○之印鑑證明，致使該戶政
    事務所不知情之承辦之公務員，將此不實之事項登載於職務上所掌管之公文書，
    並據以發給「戊○○○」之印鑑證明二份，後己○○即提供其保管之戊○○○所
    有之坐落臺南縣麻豆鎮○○段一一三七號土地及其上建物即門牌號碼麻豆鎮○○
    里○○○路一七二之六號房屋之所有權狀予丙○○，再由丙○○委由不知情之代
    書劉秀緞盜用戊○○○之印章，蓋用於土地登記申請書及土地建築改良物抵押權
    設定契約書之「義務人兼債務人欄」內，以偽造同年八月二十四日書立之各上開
    文書，再於同日（二十四）日持至臺南縣麻豆地政事務所代辦設定抵押權予丁○○之配偶曾陳程，以擔保借款六十萬元，致使該地政事務所不知情之承辦公務員
    將此不實之事項，登載於職務上所掌管之公文書，於同年月二十八日完成登記，
    致生損害於該地政事務所對地政管理之正確性及戊○○○之權益。嗣丙○○、己○○無法於約定之期限還錢，經丁○○聲請本院民事執行處查封、拍賣上開房屋
    及土地，戊○○○始知上情。
四、案經己○○、丙○○於犯罪未發覺前，具狀向臺灣台南地方法院檢察署檢察官自
    首接受偵查，坦承犯行，由檢察官偵查起訴。
    理  由
一、右揭犯罪事實，業據被告丙○○、己○○於偵查及本院審理時坦承不諱，核與被
    害人戊○○○於偵查中及本院審理時指訴之情節相符，並經證人乙○○、甲○○
    於偵查中證述綦詳，復有前開地號土地登記申請書及抵押權設定契約書各四份（
    均影本）、借據影本一份、委託書及印鑑登記證明申請書影本各二份等件、前開
    地號及建物登記謄本（均影本）附卷可稽，被告自白核與渠等於偵查中自首之情
    節相符，自堪信為真實，被告二人犯行均堪認定。
二、核被告丙○○、己○○二人所為，均係犯刑法第二百十六條、第二百十條、第二
    百十四條使公務員登載不實罪。彼等盜用戊○○○之印章並偽簽「戊○○○」署
    押之行為，均犯刑法第二百十條之偽造私文書罪，渠等盜用戊○○○之印章並偽
    簽「戊○○○」之署押，均係偽造私文書之一部，不另論罪。被告等所犯使公務
    員登載不實罪與上開偽造私文書罪，有目的、方法之牽連關係，依刑法第五十五
    條之規定，應從一重之偽造私文書罪論。被告等偽造私文書後復持以行使，渠等
    偽造之低度行為應為行使之高度行為所吸收，均不另論罪。被告等前後多次行使
    偽造私文書之犯行，時間緊接，犯罪構成要件相同，顯均係基於概括之犯意反覆
    為之，依刑法第五十六條連續犯之規定，應從一重行使偽造私文書罪論並加重其
    刑。被告二人間，就被告丙○○偽造「戊○○○」借據部分以外之犯行，均有犯
    意之聯絡及行為之分擔，均應論以共同正犯。被告丙○○、己○○於犯罪未發覺
    前，具狀向臺灣台南地方法院檢察署檢察官自首，嗣後並接受審理裁判，依刑法
    第六十二條之規定，減輕其刑二分之一，並依刑法第七十一條第一項之規定先加
    後減。爰審酌被告等犯罪之動機、目的、手段、所生危害及於犯罪後未被偵審機
    關發覺前具狀自首並接受裁判，於偵審中坦承犯行，態度良好，尚知悔悟暨被告
    己○○與被害人戊○○○係母子關係，被害人於偵審中亦未表示追究等一切情狀
    ，酌情各量處如主文所示之刑，又被告等素行良好，未有不良前科等紀錄，有臺
    灣高等法院被告全國前案紀錄表二紙附卷可稽，彼等經此次偵審教訓後，當知警
    惕，信無再犯之虞，本院認渠等如主文所示宣告之刑，均以暫不執行為適當，爰
    併宣告被告丙○○緩刑四年，己○○緩刑三年，以勵自新。如主文所示偽造之「
    戊○○○」之印文及署押，依刑法第二百十九條之規定不問屬於犯人與否均宣告
    沒收。
據上論斷，應依刑事訴訟法第二百九十九條第一項前段，刑法第二十八條、第五十六
條、第二百十六條、第二百十條、第二百十四條、第五十五條、第六十二條、第七十
四條第一款、第二百十九條，罰金罰鍰提高標準條例第一條前段，判決如主文。
本案經檢察官張太龍到庭執行職務。
中      華      民      國    九十二    年      六      月    二十四    日
                              臺灣臺南地方法院刑事第二庭
                                      法  官  陳  忠  鎣
右正本證明與原本無異
如不服本判決應於送達後十日內向本院提出上訴狀（應附繕本）
                                      書記官  吳  信  助
中      華      民      國    九十二    年      六      月    二十五    日
附錄本案論罪科刑法條全文：
中華民國刑法第二百一十六條(行使偽造變造或登載不實之文書罪)
行使第二百十條至第二百十五條之文書者，依偽造、變造文書或登載不實事項或使登
載不實事項之規定處斷。
中華民國刑法第二百一十條(偽造變造私文書罪)
偽造、變造私文書，足以生損害於公眾或他人者，處五年以下有期徒刑。
中華民國刑法第二百一十四條(使公務員登載不實罪)
明知為不實之事項，而使公務員登載於職務上所掌之公文書，足以生損害於公眾或他
人者，處三年以下有期徒刑、拘役或五百元以下罰金。


司法院資訊處製作；財團法人民間司法改革基金會備份。
